【裁判字號】    98,易緝,387
【裁判日期】    980904
【裁判案由】    詐欺
【裁判全文】
臺灣臺中地方法院刑事判決            98年度易緝字第387號
公  訴  人  臺灣臺中地方法院檢察署檢察官
被      告  甲○○
上列被告因詐欺案件，經檢察官提起公訴（八十五年度偵字第一
八六三九號），本院判決如下：
    主    文
本件免訴。
    理    由
一、公訴意旨略以：被告甲○○意圖為自己不法之所有，且基於
    詐欺取財之概括犯意，明知自己並無給付能力，竟於民國八
    十三年十二月間，在臺中市，參加乙○○所組之互助會，會
    員連會首共十二名，每會每月繳新臺幣（下同）五十萬元，
    每月二十八日開標。甲○○於八十四年二月二十八日第二會
    得標，並取得五百萬餘元之會款後，竟自八十四年六月間起
    拒繳會款，共欠乙○○二百五十萬元之會款。又於八十五年
    一月間，成立互助會，自任會首，並邀乙○○參加，會員連
    會首共十二名，每會每月繳三十萬元，每月十五日開標。詎
    於乙○○繳交七次會款，共二百十萬元後，甲○○即宣佈倒
    會，並避不見面，乙○○始知受騙。因認被告甲○○涉犯刑
    法第三百三十九條第一項詐欺取財罪嫌。
二、按時效已完成者，應諭知免訴之判決，並得不經言詞辯論為
    之，刑事訴訟法第三百零二條第二款、第三百零七條，分別
    定有明文。又追訴權之時效，如依法律之規定、偵查、起訴
    或審判之程序，不能開始或繼續時，停止其進行。上項時效
    停止，自停止原因消滅之日起與停止前已經過之期間，一併
    計算，停止原因繼續存在之期間，如達於第八十條第一項各
    款所定期間四分之一者，其停止原因視為消滅，刑法第八十
    三條亦定有明文。
三、新舊法比較之說明：
（一）查被告行為後，刑法第二條第一項業於民國九十四年二月
      二日修正公布，並自九十五年七月一日起施行。修正後刑
      法第二條第一項規定，已將新舊法律適用之「從新從輕」
      原則，改採「從舊從輕」原則，而此規定僅係規範行為後
      法律變更所生新舊法律比較適用之準據法，並非實體刑罰
      法律，自不生行為後法律變更之比較適用之問題，應逕行
      適用新法第二條第一項之規定，為「從舊從輕」之比較。
（二）按追訴時效期間之長、短，關係行為人是否受到刑事追訴
      或處罰，而追訴權時效完成者，應依刑事訴訟法第三百零
      二條第二款規定諭知免訴，而免訴判決為實體判決，因此
      關於追訴時效期間之修正，應屬實體刑罰法律變更，而有
      第二條第一項之適用（參照最高法院二十四年七月民刑庭
      總會決議〈二〉）。依此，本件被告行為時刑法第八十條
      追訴權之時效期間規定為：「追訴權，因左列期間內不行
      使而消滅：１、死刑、無期徒刑或十年以上有期徒刑者，
      二十年。２、三年以上、十年未滿有期徒刑者，十年。３
      、一年以上、三年未滿有期徒刑者，五年。４、一年未滿
      有期徒刑者，三年。５、拘役或罰金者，一年。前項期間
      ，自犯罪成立之日起算。但犯罪行為有連續或繼續之狀態
      者，自行為終了之日起算。」。修正後之刑法第八十條則
      規定為：「追訴權，因下列期間內未起訴而消滅：一、犯
      最重本刑為死刑、無期徒刑或十年以上有期徒刑之罪者，
      三十年。二、犯最重本刑為三年以上十年未滿有期徒刑之
      罪者，二十年。三、犯最重本刑為一年以上三年未滿有期
      徒刑之罪者，十年。四、犯最重本刑為一年未滿有期徒刑
      、拘役或罰金之罪者，五年。前項期間自犯罪成立之日起
      算。但犯罪行為有繼續之狀態者，自行為終了之日起算。
      」。本件被告被訴詐欺之罪嫌，該罪名之法定最重本刑為
      五年以下有期徒刑，是依被告行為時之舊法，追訴時效期
      間為十年，新法之追訴時效期間則為二十年。比較新、舊
      法結果，被告行為時之舊法對其較為有利，揆諸前開修正
      後之刑法第二條第一項前段之規定，本件應適用被告行為
      時之舊法。另關於追訴權時效之停止進行，及其期間、計
      算，並一體適用修正前刑法第八十三條之規定，合先敘明
      。
四、查被告甲○○被訴於八十五年七月十五日涉犯刑法第三百三
    十九條第一項詐欺罪嫌，其最重本刑為五年以下有期徒刑，
    則依修正前刑法第八十條第一項第二款規定，其追訴權時效
    期間為十年。次查：按時效已完成者，應諭知免訴之判決，
    並得不經言詞辯為之，刑事訴訟法第三百零二條第二款、第
    三百零七條分別定有明文。而查，（一）被告最後犯罪時間
    為八十五年七月十五日，至檢察官開始實施偵查之日即八十
    五年十月三日止，追訴權時效進行二月十九日；（二）依大
    法官會議釋字第一三八號、第一二三號及最高法院八十二年
    九月二十一日第十次刑事庭會議紀錄意旨，已實施偵查及經
    提起訴訟，且在審判進行中，均不生時效進行之問題。本件
    自八十五年十月三日臺灣臺中地方法院檢察署受理本案（八
    十五年度偵字第一八六三九號）起，至八十六年六月三日本
    院發布通緝前一日止，雖不生時效進行之問題，惟在此期間
    中，檢察官偵查終結，提起公訴，至將卷證、起訴書類送至
    法院繫屬法院審判之期間，仍為法律所謂追訴權（起訴程序
    ）不行使之情形，即時效應自終結偵查起進行至法院繫屬日
    止。是本件於八十六年三月二十日提起公訴，八十六年四月
    十一日繫屬本院，追訴權時效進行二十二日；（三）自八十
    六年六月三日通緝日起，經法定停止期間二年六月（四分之
    一）至八十八年十二月三日，停止原因視為消滅，自該停止
    原因消滅之日起，追訴權時效又繼續進行，再經過九年八月
    二十一日，即至九十八年八月二十四日止，與停止前已經過
    之期間（二月十九日加二十二日）合併計算為十年。本件追
    訴權時效至九十八年八月二十四日已經完成，揆諸前開規定
    ，爰不經言詞辯論，諭知被告免訴之判決。
五、據上論斷，應依刑事訴訟法第三百零二條第二款、第三百零
    七條，判決如主文。
中    華    民    國    98    年    9     月     4    日
            刑事第一庭  審判長法  官  何志通
                              法  官  林清鈞
                              法  官  許惠瑜
以上正本證明與原本無異。
如不服本判決，應於收受送達後10日內向本院提出上訴書狀 (應
敘述具體理由並按他造當事人之人數附繕本)。
上訴書狀如未敘述理由，應於上訴期間屆滿後20日內補提理由書
於本院。「切勿逕送上級法院」
                              書記官  楊家印
中    華    民    國    98    年    9     月     4    日


司法院資訊處製作；財團法人民間司法改革基金會備份。
